【裁判字號】    90,自,640
【裁判日期】    901212
【裁判案由】    詐欺
【裁判全文】
臺灣臺中地方法院刑事裁定                            九十年度自字第六四號
    自  訴  人  乙○○
    被      告  甲○○
右列被告因詐欺案件，經自訴人提起自訴，本院裁定如左：
    主  文
自訴駁回。
    理  由
一、按法院或受命法官於自訴案件第一次審判期日前訊問及調查結果，如認為案件有
    刑事訴訟法第二百五十二條至第二百五十四條之情形者，得以裁定駁回其自訴，
    同法第三百二十六條第三項定有明文。
二、本件自訴意旨略稱：被告甲○○基於概括犯意，於民國九十年六月十八日至自訴
    人經營之公司（設址：臺中市○區○○○路一三七號二樓），向自訴人佯稱願至
    自訴人公司上班，自訴人因公司需人恐急，又同情被告困境，遂於九十年六月二
    十四日以提款卡領取新台幣（以下同）三萬五千元，連同身上現金一千元，為被
    告代償債務，被告並簽發面額三萬六千元之本票一紙交自訴人收執為憑，雙方並
    言明被告自九十年七月一日起至自訴人公司擔任門市部客服人員，並同意被告搬
    至自訴人公司暫住，然被告卻一再以處理個人雜務及身體不適為由，未至自訴人
    公司正式上班。且自九十年七月三日至同年七月十五日間又多次向自訴人借支生
    活費用，合計四千元，詎被告於最後一次借得款項後即不告而別，自訴人始知受
    騙，因認被告涉有刑法第三百三十九條第一項之詐欺罪嫌云云。
三、按犯罪事實應依證據認定之，無證據不得推定其犯罪事實，刑事訴訟法第一百五
    十四條定有明文。又認定不利於被告之事實，須依積極證據，苟積極證據不足為
    不利於被告事實之認定時，即應為有利於被告之認定，更不必有何有利之證據。
    此最高法院三十年上字第八一六號著有判例。另刑法第三百三十九條第一項詐欺
    取財罪之成立，以意圖為自己或第三人不法所有，以詐術使人將本人或第三人之
    物交付為要件。所謂以詐術，必須被詐欺人因其詐術而陷於錯誤，若其所用方法
    ，不能認為詐術，亦不致使人陷於錯誤，即不構成該罪，此最高法院四十六年台
    上字第二六０號亦著有判例。
四、本件自訴人認被告甲○○涉有刑法第三百三十九條第一項之詐欺取財罪嫌，無非
    係以被告佯稱同意至其經營之公司上班為由，向其借款，並提出聯信商業銀行自
    動櫃員機交易明細表二張、本票一張、支出證明單一張、請款單三張（以上均影
    本）為據。然訊據被告固坦承有向自訴人借用三萬六千元及預支薪資四千元之事
    實，但否認堅決有詐欺之犯行，辯稱：伊之前在自訴人朋友處工作，其朋友欠伊
    四千元的薪資，寄放在自訴人處，自訴人並未交給伊，只有口頭告知而已。且伊
    自九十年六月二十六日起至八月二日都有在自訴人公司上班，後來自訴人冒用伊
    之的名義去辦理「彩碩科技網路企業社」的營利事業登記，伊至九十年七月底的
    時候經自訴人告知才知情，所以伊在八月十五日至去市政府辦理註銷登記，自訴
    人曾要求用伊之名義辦理刷卡機，後來因為伊交給自訴人之身份證影本太模糊，
    經中國信託銀行審查未通過。伊向自訴人借錢時並無詐騙之意，且自訴人原本答
    應給付伊每月二萬元薪水，但伊上班後，自訴人均未曾付薪水等語。經查，被告
    甲○○曾向臺中市政府申請註銷「「彩碩科技網路企業社」之營利事業登記，且
    前開企業社係設於臺中市○○○路一三七號二樓，與自訴人公司設於同址，此有
    臺中市政府九十年八月二十三日九十府經商字第一一一八八一號函及該函檢送之
    營利事業登記資料明細表影本一份在可憑；而被告曾向中國信託商業銀行申請開
    戶，亦有其提出之存款開戶總約定書影本一份在卷可憑，足認被告所辯並非虛設
    之詞。而自訴人起訴時所提出之聯信商業銀行自動櫃員機交易明細表二張、本票
    一張、支出證明單一張、請款單三張（以上均影本）等單據外，僅能證明其有交
    付該單據上所載之款項予被告，但尚不足以證明被告有何施用詐術之行為及有何
    不法所有之意圖，經本院傳訊自訴人於九十年十月十六日到庭，惟其已收受傳票
    ，卻拒未到庭，此有送達證書一紙在卷可稽。本件除自訴人片面之指述外，並無
    其他積極證據足資證明被告有何意圖為自己不法之所有，而施用詐術使自訴人交
    付財物之行為，依首開說明尚不得僅憑自訴人之片面指訴及被告取得借款之事實
    ，即認被告涉犯詐欺取財之犯行。本件被告被訴詐欺取財之罪嫌，其犯罪嫌疑顯
    屬不足，揆諸首揭說明，爰以裁定駁回自訴。
據上論斷，應依刑事訴訟法第三百二十六條第三項、第二百五十二條第十款裁定如主
文。
中      華      民      國    九十      年     十二     月     十二     日
                                    法  官    陳  慧  珊
右正本證明與原本無異。
如不服本裁定應於送達後五日內向本院提出抗告狀。
                                    書記官
中      華      民      國    九十      年     十二     月     十二     日


司法院資訊處製作；財團法人民間司法改革基金會備份。
